【裁判字號】    99,上易,778
【裁判日期】    991230
【裁判案由】    竊盜
【裁判全文】
臺灣高等法院臺南分院刑事判決         99年度上易字第778號
上  訴  人
即  被  告  許文祥
上列上訴人即被告因竊盜案件，不服臺灣雲林地方法院99年度易
字第604號中華民國99年11月26日第一審判決（起訴案號：臺灣
雲林地方法院檢察署99年度偵字第4928號），提起上訴，本院判
決如下：
    主  文
上訴駁回。
    理  由
一、按依刑事訴訟法第350條、第361條、第362條、第367條規定
    ，不服地方法院之第一審判決，提起第二審上訴者，須提出
    上訴書狀，並應敘述「具體理由」，為上訴必備之程式。所
    稱具體理由，必係依據卷內既有訴訟資料或提出新事證，指
    摘或表明第一審判決有何採證、認事、用法或量刑等足以影
    響判決本旨之不當或違法，而構成應予撤銷之具體事由，始
    克相當；如未依上揭意旨指出具體事由，而僅泛言或單憑當
    事人自我說詞，指摘原判決採證認事違法、用法不當、判決
    不公、量刑過重等等，即屬未敘述具體理由，所提第二審上
    訴不合法律上之程式，得不經言詞辯論，由第二審法院予以
    判決駁回（最高法院98年度台上字第6531號刑事判決意旨參
    照）。
二、本件上訴意旨略以：上訴人即被告年事已高，無妻無子，身
    體狀況不佳，無法工作，只能靠拾荒為生。於民國99年10月
    4日下午2時25分許，帶著拾荒所用之鐵鎚、老虎鉗各1支及
    棉質手套1雙，行經雲林縣崙背鄉○○村○○路742號台19線
    路旁，發現裡面空地上有磚塊及水泥塊，因為空地沒有圍籬
    ，乃進到該空地巡視有無廢鐵或廢塑膠，因發現有廢塑膠管
    1支被水泥塊包住，即至機車處要拿鐵鎚、老虎鉗各1支及棉
    質手套，再至前開廢塑膠管所在處，尚未著手敲打，即經主
    人報警查獲。被告尚非著手竊盜之實行，並非竊盜罪之未遂
    犯，原審判決被告竊盜未遂，並沒收鐵鎚、老虎鉗、棉質手
    套等物，顯有違誤云云。
三、經查，本件原審法院因被告於準備程序就被訴事實為有罪之
    陳述，而適用簡式審判程序，並以被告雖已著手於竊取告訴
    人所有之配電箱及配電管，然於行竊中尚未竊取得手並攜離
    現場之際，即為告訴人發現並加以制止，可認被告對其所竊
    取之物尚未建立穩固之持有支配關係，應屬竊盜未遂，起訴
    書認被告就竊取配電箱部分之行為已構成竊盜既遂，容有誤
    會，故認被告所為係犯刑法第321條第2項、第1項第3款之攜
    帶兇器竊盜未遂罪，罪證明確，因而變更檢察官起訴刑法第
    321條第1項第3款之法條，適用刑法第321條第2項、第1項第
    3款、第25條第2項、第47條第1項、第38條第1項第2款等規
    定論處。並敘明被告有如原判決事實欄所述之前案科刑及執
    行紀錄，其受有期徒刑之執行完畢五年以內故意再犯本件有
    期徒刑以上之罪，為累犯，應依刑法第47條第1項之規定，
    加重其刑；被告已著手於攜帶兇器竊盜犯罪行為之實行而不
    遂，為未遂犯，爰依刑法第25條第2項規定，減輕其刑，並
    先加後減其刑。復審酌被告已有數次竊盜前科犯行，仍屢為
    竊盜行為造成他人財產之危害，然被告係因年事已高，再加
    上身體狀況不佳，無法工作，只能靠拾荒為生，而被告犯後
    坦承犯行，並具悔意，且已對告訴人表示歉意，告訴人亦表
    示被告年事已高，希求法院莫科被告過重之刑，此有原審99
    年11月11日下午2時20分之洽辦公務電話紀錄單附卷可稽（
    詳原審卷第26頁）。又衡之被告並未就學故不識字、未婚獨
    居等一切情狀，量處被告有期徒刑九月。並就被告所有供犯
    罪所用之扣案鐵鎚、老虎鉗各1支及棉質手套1雙，依刑法第
    38條第1項第2款規定宣告沒收。另敘明對被告量處之刑並未
    達一年以上，故不適用竊盜犯贓物犯保安處分條例第3條第1
    項規定宣告強制工作。本院經核原判決認事用法，俱無不當
    ，量刑亦屬妥適。
四、本件上訴意旨雖以前詞置辯，然查:
(一)按預備行為與未遂犯之區別，以已、未著手於犯罪之實行為
    標準，所謂著手，即指犯人對於犯罪構成事實開始實行而言
    ，是關於竊盜行為之著手，係以【已否開始財物之搜尋】為
    要件。次按侵入竊盜究以何時為著手起算時點，依一般社會
    觀念，咸認行為人以竊盜為目的，而侵入他人住宅，【搜尋
    財物時】，即應認與竊盜之著手行為相當。行為人如以竊盜
    為目的侵入他人住處，並用眼睛搜尋財物，縱其所欲物色之
    財物尚未將之移入自己支配管領之下，惟從客觀上已足認其
    行為係與侵犯他人財物之行為有關，且屬具有一貫接連性之
    密接行為，顯然已著手於竊盜行為之實行。又按行為人以竊
    財之犯意，以鐵線打開計程車門，雖因防盜器聲響始未得手
    ，自屬已達於實行竊盜之著手行為階段(最高法院94年度台
    上字第6989號、84年度台上字第4341號、73年度台上字第16
    37號判決參照)。經查:
 1、本件如依被告上訴理由所述:「其案發當天攜帶鐵鎚、老虎
    鉗各1支及棉質手套1雙等物，進入案發空地，發現有廢塑膠
    管1支被水泥塊包住，即至機車處拿鐵鎚、老虎鉗、棉質手
    套等物，返回前開空地，欲敲取塑膠管，然尚未敲打塑膠管
    ，即為主人發現報警查獲」等情以觀，被告既係以獲取他人
    財物之目的，進入他人之土地，並已搜尋所欲拿取之物品，
    復從所駛機車取出前開足為兇器使用之鐵鎚、老虎鉗等物品
    ，再進入前開空地，企圖以所攜帶之兇器敲取他人財物，雖
    因告訴人及時發現報警查獲，然揆諸前開最高法院判決意旨
    ，被告上訴理由所述情節，顯然已達於實行竊盜行為之著手
    階段。被告以前開理由上訴，辯稱其尚非著手竊盜之實行，
    並非竊盜罪之未遂犯，原審判決被告竊盜未遂，顯有違誤云
    云，容有誤解。
 2、況被告於原審已供承:「當天裡面是空地，我本來想要進去
    撿拾資源回收。後來看到配電箱，塑膠管就拿起來了，有一
    部分被拿走了，剩下的黏在水泥上面，所以我才拿鐵鎚要把
    塑膠管敲起來。我沒有拿到東西」、「(問:上次問你的時候
     ，你說你有拿鐵鎚敲？)對，我是要敲打塑膠管。(問:這樣
    就是要去偷別人的東西？)對。(問:對於起訴事實是否承認)
    承認，我要敲打他的塑膠管。我知道我錯了，希望不要判太
    重」等語(見原審卷第10頁反面、第29頁)，即已坦承著手竊
    盜未遂之犯行，原審因而適用簡式審判程序，並變更檢察官
    起訴刑法第321條第1項第3款攜帶兇器加重竊盜既遂之法條
    ，論以刑法第321條第2項、第1項第3款之加重竊盜未遂罪論
    處，並無不合。
(二)次按供犯罪所用或犯罪預備之物，以屬於犯罪行為人者為限
    ，得沒收之，刑法第38條第1項第2款、第2項定有明文。本
    件扣案之鐵鎚、老虎鉗各1支及棉質手套1雙，既為被告所有
    供或預備供犯本件竊盜所用之物，原審依刑法第38條第1項
    第2款規定宣告沒收，亦無不合。被告上訴指摘原審判決沒
    收其所有之鐵鎚、老虎鉗、棉質手套等物，顯有違誤云云，
    顯然無據。
五、綜上，上訴人以前詞置辯，顯有誤解，且其並未確實依據卷
    內既有訴訟資料或提出新事證，具體指摘或表明第一審判決
    有何認事採證不當或違法之事由，或明確指出原審所為證據
    證明力之判斷、推論如何違背經驗、論理法則。揆諸前開說
    明，本件上訴理由，自難謂係具體理由。是本件上訴顯不合
    法律上之程式，爰依刑事訴訟法第367條前段之規定駁回上
    訴，並不經言詞辯論為之。
爰依刑事訴訟法第367條前段、第372條，判決如主文。
中    華    民    國    99    年    12    月    30    日
                  刑事第六庭    審判長法  官  董武全
                                      法  官  孫玉文
                                      法  官  賴純慧
以上正本證明與原本無異。
不得上訴。
                                      書記官  蔡宜均
中    華    民    國    99    年    12    月    30    日

司法院資訊處製作；財團法人民間司法改革基金會備份。
